臺灣板橋地方法院刑事判決　　　　　　　　　　　　　九十一年度訴字第五七六號
　　公　訴　人　臺灣板橋地方法院檢察署檢察官
　　被　　　告　乙○○
　　選任辯護人　馮志剛律師
右列被告因強盜等案件，經檢察官提起公訴（九十年度偵字第一六六八五號），甲○
判決如左：
    主  文
乙○○竊盜未遂，因脫免逮捕，而當場施以強暴，處有期徒刑壹年拾月。
    事  實
一、乙○○意圖為自己不法之所有，於民國九十年六月二十二日六時十分許，侵入臺
    北縣板橋市○○路一巷二十六弄四十二號四樓卲文釗之母親之住宅（未破壞門鎖
    ，侵入住宅部分，未經合法告訴，詳後述），見在客廳矮櫃上有一黑色手提包（
    丙○○之弟所有），正翻動該手提包欲竊取其內財物時，適為卲文釗當場發覺，
    丙○○喝令「小偷」，乙○○聞聲立刻奪門而出，丙○○隨即追出，追逐至一樓
    隔壁巷子時，乙○○跳上其向友人王禹翔借用騎乘之車號ＨＸ三－三九０號重型
    機車，發動引擎要逃跑，而為趕至之丙○○抓住該機車後橫桿，乙○○明知丙○○已拉住機車後橫桿欲將之逮捕，如強行離去，丙○○有受傷害之可能，竟為脫
    免逮捕，以猛力加油之方式欲使丙○○鬆手，丙○○因不及放手，致被拖行倒地
    ，受有四肢多處挫擦傷之傷害（傷害部分，未經告訴），乙○○之機車亦倒下，
    其安全帽因而掉落在地，乙○○未及撿拾安全帽將機車扶正後即加速離去，嗣經
    丙○○從掉落之安全帽內發現乙○○於當日凌晨二時十五分許在臺北縣板橋市○○○路與萬芳路口之交通違規罰單一紙（臺北縣政府警察局舉發違反道路交通管
    理事件北縣警交字第Ｃ00000000號通知單）而循線查獲上情。
二、案經臺北縣政府警察局板橋分局報告臺灣板橋地方法院檢察署檢察官偵查起訴。
    理  由
一、訊據被告乙○○矢口否認右揭犯行，辯稱：伊沒有強盜，也沒有進入被害人家中
    ，伊做手機買賣，綽號阿猴之男子帶伊到四十二號六樓樓梯間做買賣，伊在六樓
    交易，阿猴說他住五樓，他不要進入家中，錢拿了就走了，阿猴是伊朋友丁○○
    介紹的，伊下樓時看有一戶門是開的，有人對伊喊小偷，伊聽了就跑了，因伊的
    機車有遙控，按錯了坐墊就打開，我手有受傷過，牽機車時無法施力，所以機車
    倒下，安全帽就掉下來，罰單也掉下來，罰單是我的，當天凌晨二點多被開的云
    云。經查：
（一）右揭犯罪事實，業據證人丙○○於警訊及檢察官訊問時指述在卷，且證人丙○○於甲○調查時證述：因為我當天要參加公司旅遊，才送小孩至爸媽家住，六
      點左右要出發，走到客廳，發現乙○○正在翻我弟手提包，二手拿著手提包，
      我就大喊小偷，乙○○掉頭就走，至大門衝出去等語，是被告既已將該手提包
      雙手拿起而搜取財物，顯見被告已著手於竊取他人之物之行為。又證人丙○○
      證述：我從大門追出去，追到一樓，乙○○左轉，我繼續追他，距離約二十公
      尺，追到隔壁巷子，乙○○跳上他機車，發動引擎要離開，我就抓住後面桿子
      ，乙○○回頭看一下，我喊小偷，乙○○回答他沒偷東西，被告應已知道我抓
      住機車橫桿。我是先拉住機車，再喊小偷，被告回答後，就猛力加油離開，因
      加油力道很大，我就被拉倒，直至我被拖倒在地，還來不及爬起來，乙○○就
      騎機車走了等語，亦證被告明知丙○○已抓住其機車，為脫免逮捕，不顧丙○○之身體安全，以猛力加油之方式欲使丙○○鬆手，而當場施以強暴之行為甚
      明。
（二）再證人丙○○亦證述：他來不及拿安全帽，我就把安全帽撿起來，面罩夾一張
      罰單；在客廳時，光線良好，因天已亮，可看見他的衣著，在樓梯間追逐時，
      有看到他在向下跑，在樓梯間他有掉了二支拖鞋，追逐過程佈道一分鐘，追逐
      過程我都有住意被告背影等語。被告亦自承扣案之臺北縣政府警察局舉發違反
      道路交通管理事件北縣警交字第Ｃ00000000號，舉發乙○○於九十年
      六月二十二日凌晨二時十五分許，在臺北縣板橋市○○路、萬芳路口，騎乘機
      車未戴安全帽之交通違規通知單，為其本人被舉發之事實，而車號ＨＸ三－三
      九０號重型機車為車主王禹翔借予被告騎用之事實，亦經證人王禹翔於警訊中
      陳明在卷，是證人丙○○指述被告為進入其屋內竊取財物之人，應無錯誤之可
      能，堪以確定。而證人丙○○受有四肢多處挫擦傷之傷害，亦有板橋中興醫院
      診斷證明書一紙附卷可憑。
（三）至被告辯稱伊與綽號阿猴之人及丁○○至六樓天台交易手機云云，查被告於警
      訊中係供稱丁○○與阿猴先下樓去新店，伊隨後下樓云云，證人丁○○於警訊
      中亦附和被告之詞而供述：伊與阿猴先下樓後，乙○○才下樓云云，惟證人丁○○於甲○調查時證述：伊只有在新店保齡球館三人見過面，是在新店，不是
      在板橋，之後，沒有三人一起見過面，沒有警訊筆錄所寫這回事等語（九十一
      年六月二十八日筆錄），被告於甲○調查時亦改供稱：丁○○在新店就先離開
      ，阿猴帶伊去板橋他家，警訊中供稱丁○○與我一起上天台，是伊岳父交代的
      ，因找不到阿猴，要有一個證人云云，顯見被告前後供述不一，且依常情而言
      ，交易手機隨處可為，豈有至他人公寓六樓天台之理，參以被告遇證人丙○○
      呼喊小偷時，即害怕逃跑，並棄置其安全帽、交通違規罰單於不顧，而證人丙○○追至一樓時，亦未見有綽號阿猴之人或丁○○，是被告所辯，顯與常理有
      違，亦與事實不符，難以採信。
（四）綜上，本件事證明確，被告竊盜未遂，因防護贓物、脫免逮捕，而當場施以強
      暴之犯行，應堪認定。
二、查被告著手於竊盜行為，止於未遂，其為脫免逮捕而實施強暴行為，應以強盜未
    遂論，核被告所為，係犯刑法第三百二十九條之準強盜未遂罪。被告犯前開準強
    盜罪之時間係在九十年六月二十二日，而刑法第三百二十八條業於九十一年一月
    三十日修正公布並經總統公布施行，被告前揭犯罪在該法修正之前，按行為後法
    律有變更者，適用裁判時之法律。但裁判前之法律有利於行為人者，適用最有利
    於行為人之法律，刑法第二條第一項定有明文。刑法第三百二十八條第一項原規
    定：「意圖為自己或第三人不法之所有，以強暴、脅迫、藥劑、催眠術或他法，
    至使不能抗拒，而取他人之物或使其交付者，為強盜罪，處三年以上十年以下有
    期徒刑。」，該條文修正後其法定刑為五年以上有期徒刑，是比較修正前後之法
    律，以修正前之舊法對被告為有利，應依刑法第二條第一項但書之規定依修正前
    之舊法論處。又被告犯準強盜未遂罪，依刑法第二十六條之規定，減輕其刑。爰
    審酌被告犯後飾詞狡辯，毫無悔意，被害人所受之傷害，其犯罪動機、目的及手
    段等一切情狀，量處如主文所示之刑，以示儆懲。
三、又公訴人認被告另犯刑法第三百零六條之侵入住宅罪嫌，該罪依同法第三百零八
    條之規定，須告訴乃論，然證人丙○○於警訊、檢察官訊問中均僅表示要提出妨
    害自由之告訴，並未表示要提出侵入住宅之告訴，有警訊及檢察官訊問筆錄各一
    份在卷可查，況證人丙○○於甲○調查時證述：伊住板橋國光路，當天要參加公
    司旅遊，才送小孩至爸媽板橋信義路住處等語，是證人丙○○對台北縣板橋市○○路一巷二十六弄四十二號四樓其父母住處並無居住管理之支配權，其並無提出
    告訴之權利，且本件復未經其他有告訴權之人提出告訴，此部分告訴不合法，公
    訴人逕行提起公訴，起訴之程序違背規定，本應依刑事訴訟法第三百零三條第一
    款之規定諭知不受理，惟因公訴人認與被告所犯前揭準強盜罪部分有牽連犯之裁
    判上一罪關係，爰不另為不受理之諭知。
據上論斷，應依刑事訴訟法第二百九十九條第一項前段，刑法第二條第一項後段、第
三百二十九條、修正前刑法第三百二十八條第四項、第一項、第二十六條前段，判決
如主文。
本案經檢察官蔡顯鑫到庭執行職務
中      華      民      國    九十一    年      八      月      七      日
                                      臺灣板橋地方法院刑事第二庭
                                          法  官    楊  晉  佳
右正本證明與原本無異。
如不服本判決，應於判決送達後十日內，向甲○提出上訴狀。
                                          書記官    黃  介  南
中    華    民    國      九十一      年      八      月     十二     日
